---
title: "Obtain predicted targets of databases (TargetScan, mirDB, miRWalk, mirtarbase) of miR-520d-5p and miR-655-3p"
author: "J. Andres Castillo-Rivas"
format: html
editor: visual
---

# **Context**
### **¿Qué son los miRNAs y los mRNAs Diana?**
1. **miRNAs (microRNAs)**:
   - Son pequeños ARN no codificantes (~22 nucleótidos) que regulan la expresión génica.
   - Lo hacen uniéndose a secuencias específicas de los mRNAs, generalmente en la región 3'UTR (untranslated region), inhibiendo su traducción o promoviendo su degradación.

2. **mRNAs Diana (Targets)**:
   - Los mRNAs diana son aquellos que contienen secuencias complementarias al miRNA.
   - Cuando el miRNA se une a un mRNA diana, puede silenciar su expresión, afectando la producción de proteínas y, por ende, funciones biológicas.

El objetivo es **identificar cuáles mRNAs son regulados** por los miRNAs **miR-520d-5p** y **miR-655-3p**, y seleccionar aquellos que estén implicados en procesos metabólicos.

---

### **¿Qué se hace en este análisis?**

El análisis tiene dos etapas principales:

1. **Predicción de mRNAs Diana**:
   - Se usan herramientas bioinformáticas y bases de datos para encontrar mRNAs que tienen regiones complementarias a los miRNAs objetivo.
   - Estas predicciones se basan en:
     - La coincidencia entre la secuencia del miRNA y la del mRNA.
     - Conservación evolutiva de la interacción (la interacción existe en diferentes especies).
     - Factores biofísicos, como la energía de enlace entre el miRNA y el mRNA.

2. **Filtrado y Clasificación**:
   - Entre los posibles mRNAs diana, se seleccionan aquellos con mayores probabilidades de interacción, según las puntuaciones calculadas por las herramientas.
   - Luego, se filtran y clasifican en función de su posible papel en el metabolismo.

---

### **¿Cómo Funciona?**

#### **Paso 1: Selección de Bases de Datos y Herramientas**
Se usan herramientas como:
- **TargetScan**: Predice mRNAs diana en función de la coincidencia *seed* y conservación evolutiva.
- **miRDB**: Usa aprendizaje automático para predecir interacciones basadas en datos experimentales.
- **miRTarBase**: Proporciona datos validados experimentalmente de interacciones miRNA-mRNA.

#### **Paso 2: Predicción de mRNAs Diana**
Por ejemplo, usando **TargetScan**:
1. El software analiza la secuencia de los miRNAs (miR-520d-5p y miR-655-3p).
2. Busca mRNAs que contengan regiones complementarias a las secuencias *seed* de estos miRNAs.
3. Calcula puntuaciones, como el **Context++ Score**, para priorizar interacciones más probables.

#### **Paso 3: Construcción de una Lista de Candidatos**
- Se seleccionan los mRNAs con puntuaciones más altas (ejemplo: mejores 35-40 mRNAs).
- Se recopilan los datos de cada mRNA, como:
  - Nombre del gen.
  - Transcritos asociados.
  - Puntuaciones obtenidas.

#### **Paso 4: Clasificación según Función Biológica**
- Se realiza un análisis bibliográfico para determinar si estos mRNAs están involucrados en funciones metabólicas (como la regulación de glucosa, lípidos, etc.).
- Los mRNAs relacionados con el metabolismo se priorizan para estudios futuros.

#### **Paso 5: Análisis de Ontología de Genes (GO)**
- Herramientas como **GeneCodis** o **gProfiler** analizan las funciones biológicas de los mRNAs seleccionados.
- Esto ayuda a identificar procesos biológicos, rutas metabólicas y funciones moleculares en las que están implicados.

---

### **¿Qué Resultados se Obtienen?**

1. **Lista Refinada de Interacciones miRNA-mRNA**:
   - Una lista de 10-15 mRNAs que tienen interacciones predichas confiables con los miRNAs (miR-520d-5p y miR-655-3p).
   - Prioridad en aquellos implicados en el metabolismo.

2. **Análisis Funcional**:
   - Funciones metabólicas específicas asociadas a estos mRNAs (ejemplo: regulación de insulina, metabolismo lipídico).
   - Identificación de posibles blancos terapéuticos o biomarcadores.

---

# **Objective** 
La idea es identificar y seleccionar mRNA diana (objetivos) de dos miRNAs específicos, miR-520d-5p y miR-655-3p, utilizando bases de datos y herramientas bioinformáticas públicas. Esto permitirá construir una lista de genes mRNA con alta probabilidad de interacción con estos miRNAs, y luego seleccionar aquellos que podrían tener funciones en el metabolismo.

# **Methodology** 
## 1. Buscar mRNA Diana para miRNAs con Herramientas de Línea de Comandos
### Descarga y Procesamiento de Datos
#### 1.Descarga el archivo de predicciones desde TargetScan (predicted miRNA Targets)

```{bash}
cd /home/joshoacr13/Documentos/TFM/mirna_analysis/input/miRNA_targets/targetscan/data

# Obtain database
wget -q http://www.targetscan.org/vert_72/vert_72_data_download/Predicted_Targets_Info.default_predictions.txt.zip -O targetscan_data.zip

# Path of the unzip file
unzip targetscan_data.zip

```

#### 2. Descarga el archivo de predicciones desde miRDB (predicted miRNA Targets)

```{bash, echo=FALSE}
cd /home/joshoacr13/Documentos/TFM/mirna_analysis/input/miRNA_targets/mirdb/data

# Descargar la base de datos de miRDB
curl -o miRDB_predictions.txt.gz https://mirdb.org/download/miRDB_v6.0_prediction_result.txt.gz

# Path of the unzip file
gunzip miRDB_predictions.txt.gz

```

#### 3. Descarga el archivo de predicciones desde miRTarBase (validated miRNA Targets)

```{bash, echo=FALSE}
cd /home/joshoacr13/Documentos/TFM/mirna_analysis/input/miRNA_targets/mirtarbase/data

# Descargar la base de datos de miRDB
wget -q -O miRTarBase_MTI.xlsx "https://mirtarbase.cuhk.edu.cn/~miRTarBase/miRTarBase_2019/cache/download/8.0/miRTarBase_MTI.xlsx"

```

#### 4. Descarga el archivo de predicciones desde miRWalk 

Download manually

## 2.Filtra los datos por miRNAs específicos:

### miR-520d-5p

#### TargetScan

```{bash}
cd /home/joshoacr13/Documentos/TFM/mirna_analysis/input/miRNA_targets/targetscan/selection/miR_520d_5p
grep -E 'miR-520d-5p' /home/joshoacr13/Documentos/TFM/mirna_analysis/input/miRNA_targets/targetscan/data/Predicted_Targets_Info.default_predictions.txt > selected_miRNAs_miR_520d_5p.txt
pwd
```

```{r}
setwd("/home/joshoacr13/Documentos/TFM/mirna_analysis/input/miRNA_targets/targetscan/selection/miR_520d_5p")
#miR_520d_5p_targetscan_targets <- read.delim("selected_miRNAs_miR_520d_5p.txt", header = TRUE, sep = "\t") No hay informacion de esto!!!
```

Para esta seleccion no se encontro targets para el miR-520d-5p

#### mirDB

```{bash}
cd /home/joshoacr13/Documentos/TFM/mirna_analysis/input/miRNA_targets/mirdb/selection/miR_520d_5p
grep -E 'miR-520d-5p' /home/joshoacr13/Documentos/TFM/mirna_analysis/input/miRNA_targets/mirdb/data/miRDB_predictions.txt > selected_miRNAs_miR_520d_5p.txt
pwd
```

```{r}
setwd("/home/joshoacr13/Documentos/TFM/mirna_analysis/input/miRNA_targets/mirtarbase/selection/miR_520d_5p")
miR_520d_5p_mirdb_targets <- read.csv("selected_miRNAs_miR_520d_5p.txt", header = TRUE)
head(miR_520d_5p_mirdb_targets)

```

#### miRWalk

```{r}
setwd("/home/joshoacr13/Documentos/TFM/mirna_analysis/input/miRNA_targets/miRWalk/selection/miR_520d_5p/")
miR_520d_5p_mirwalk_targets <- read.csv("miRWalk_miRNA_Targets_miR_520d_5p.csv", header = TRUE)
head(miR_520d_5p_mirwalk_targets)
str(miR_520d_5p_mirwalk_targets)
```

#### mirtarbase

```{bash}
cd /home/joshoacr13/Documentos/TFM/mirna_analysis/input/miRNA_targets/mirtarbase/selection/miR_520d_5p
grep -E 'miR-520d-5p' /home/joshoacr13/Documentos/TFM/mirna_analysis/input/miRNA_targets/mirtarbase/data/miRTarBase_MTI.csv  > selected_miRNAs_miR_520d_5p.txt
pwd
```

```{r}
setwd("/home/joshoacr13/Documentos/TFM/mirna_analysis/input/miRNA_targets/mirtarbase/selection/miR_520d_5p")
miR_520d_5p_mirtarbase_targets <- read.csv("selected_miRNAs_miR_520d_5p.txt", header = TRUE)
head(miR_520d_5p_mirtarbase_targets)
str(miR_520d_5p_mirtarbase_targets)
```

### miR-655-3p

#### TargetScan

```{bash}
cd /home/joshoacr13/Documentos/TFM/mirna_analysis/input/miRNA_targets/targetscan/selection/miR_655_3p
grep -E 'miR-655-3p'  /home/joshoacr13/Documentos/TFM/mirna_analysis/input/miRNA_targets/targetscan/data/Predicted_Targets_Info.default_predictions.txt > selected_miRNAs_miR_655_3p.txt
pwd
```

```{r}
setwd("/home/joshoacr13/Documentos/TFM/mirna_analysis/input/miRNA_targets/targetscan/selection/miR_655_3p")
miR_655_3p_targetscan_targets <- read.delim("selected_miRNAs_miR_655_3p.txt", header = TRUE, sep = "\t")
head(miR_655_3p_targetscan_targets)
str(miR_655_3p_targetscan_targets)
```

Para esta seleccion se encontro 956 targets para el miR-655-3p

#### mirDB

```{bash}
cd /home/joshoacr13/Documentos/TFM/mirna_analysis/input/miRNA_targets/mirdb/selection/miR_655_3p
grep -E 'miR-655-3p' /home/joshoacr13/Documentos/TFM/mirna_analysis/input/miRNA_targets/mirdb/data/miRDB_predictions.txt > selected_miRNAs_miR_655_3p.txt
pwd
```

```{r}
setwd("/home/joshoacr13/Documentos/TFM/mirna_analysis/input/miRNA_targets/mirdb/selection/miR_655_3p")
miR_655_3p_mirdb_targets <- read.delim("selected_miRNAs_miR_655_3p.txt", header = TRUE, sep = "\t")
head(miR_655_3p_mirdb_targets)
```

#### miRWalk

```{r}
setwd("/home/joshoacr13/Documentos/TFM/mirna_analysis/input/miRNA_targets/miRWalk/selection/miR_655_3p/")
miR_655_3p_mirwalk_targets <- read.csv("miRWalk_miRNA_Targets_miR_655_3p.csv", header = TRUE)
head(miR_655_3p_mirwalk_targets)
str(miR_655_3p_mirwalk_targets)
```

#### mirtarbase

```{bash}
cd /home/joshoacr13/Documentos/TFM/mirna_analysis/input/miRNA_targets/mirtarbase/selection/miR_655_3p
grep -E 'miR-655-3p' /home/joshoacr13/Documentos/TFM/mirna_analysis/input/miRNA_targets/mirtarbase/data/miRTarBase_MTI.csv  > selected_miRNAs_miR_655_3p.txt
pwd
```

```{r}
setwd("/home/joshoacr13/Documentos/TFM/mirna_analysis/input/miRNA_targets/mirtarbase/selection/miR_655_3p")
miR_655_3p_mirtarbase_targets <- read.csv("selected_miRNAs_miR_655_3p.txt", header = TRUE)
head(miR_655_3p_mirtarbase_targets)
str(miR_655_3p_mirtarbase_targets)
```
