---
title: "Espectrofotometro_data"
author: "J. Andres Castiilo"
format: html
editor: visual
---

# Analisis de Espectofotometro con ORO de celulas HEPG2

## Library

```{r}
library(tidyverse)
library(ggplot2)
library(emmeans)
library(dplyr)

```

## Data

```{r}
# Data Frame Tratamientos
data <- data.frame( 
           Absorbancia = c(500, 500, 500,500,500,500),
           T_0mM = c(0.183, 0.18,0.178,0.177,0.171,0.172),
           T_0.5mM = c(0.311, 0.322, 0.314, 0.344, 0.327,0.325),
           T_1mM = c(0.363, 0.385, 0.372, 0.364, 0.406, 0.393),
           Control = c(0.045,0.049,0.048,0.047,0.046, 0.044))
head(data)
summary(data)
```

```{r}
# Create a table
datos <- data.frame(
  condicion = rep(c("0mM", "0.5mM","1mM","Blanco"), each = 6 ),  # 6 réplicas por tratamiento (3 por muestra)
  muestra = rep(c("Muestra_1", "Muestra_2","Muestra_3","Muestra_4","Muestra_5","Muestra_6", "BLANCO","BLANCO"), each = 3),  # Cada muestra tiene 3 réplicas
  replica = rep(1:3, times = 8),  # Número de réplica
  absorbancia = c(0.183, 0.18,0.178,
                  0.177,0.171,0.172,
                  0.311, 0.322, 0.314,
                  0.344, 0.327,0.325,
                  0.363, 0.385, 0.372,
                  0.364, 0.406, 0.393,
                  0.045,0.049,0.048,
                  0.047,0.046, 0.044)
)

# Ver la tabla
print(datos)
head(datos)

write.csv(datos,"/home/joshoacr13/Documentos/TFM/mirna_analysis/input/datos_ORO.csv")


```

```{r}

# Calcular la media y desviación estándar por condición
resumen <- datos %>%
  group_by(condicion) %>%
  summarise(
    media_absorbancia = mean(absorbancia),
    sd_absorbancia = sd(absorbancia)
  )

print(resumen)


```

```{r}

ggplot(datos, aes(x = condicion, y = absorbancia, color = muestra)) +
  geom_point(position = position_jitter(width = 0.2, height = 0), size = 3, alpha = 0.6) +
  stat_summary(fun = mean, geom = "line", aes(group = muestra), size = 1) +
  stat_summary(fun.data = mean_cl_normal, geom = "errorbar", width = 0.2) +
  theme_minimal() +
  labs(
    title = "Absorbancia por condición y muestra",
    x = "Condición",
    y = "Absorbancia"
  )


```

```{r}
# Comparaciones estadísticas: ANOVA
anova <- aov(absorbancia ~ condicion * muestra, data = datos)
summary(anova)

# Pruebas post-hoc para comparar condiciones (independientemente de la muestra)
posthoc_condicion <- emmeans(anova, pairwise ~ condicion)
print(posthoc_condicion)

# Pruebas post-hoc para comparar muestras (independientemente de la condición)
posthoc_muestra <- emmeans(anova, pairwise ~ muestra)
print(posthoc_muestra)

```

## La Ley de Lambert-Beer es fundamental en espectroscopía y química analítica, y establece que:

\[ A = \varepsilon \cdot c \cdot l \]

Donde: - (A): Absorbancia medida (sin unidad). - (\varepsilon): Coeficiente de absorción molar (L·mol(^{-1})·cm(^{-1})), una constante que depende de la sustancia y la longitud de onda. - (c): Concentración de la sustancia en la muestra (mol·L(\^{-1})). - (l): Longitud del trayecto óptico o de la celda (cm), típicamente es 1 cm.

### **¿En qué contexto puedes aplicar la Ley de Lambert-Beer?**

1.  **Determinación de concentración**: Si conoces el coeficiente de absorción molar ((\varepsilon)) y la longitud del trayecto óptico ((l)), puedes usar la absorbancia medida ((A)) para calcular la concentración ((c)) de una sustancia desconocida.

    Ejemplo:

    -   Si estás analizando la concentración de oro en una solución después de una tinción, puedes medir la absorbancia y, usando el coeficiente (\varepsilon), determinar cuánto oro está presente.

2.  **Verificación de linealidad**: La Ley de Lambert-Beer es válida en un rango lineal de concentraciones. Si trazas un gráfico de (A) vs. (c), debe ser una línea recta. Esto te ayuda a:

    -   Comprobar si tu sistema experimental está en el rango válido.
    -   Determinar (\varepsilon) (pendiente de la gráfica si (l = 1)).

3.  **Evaluación de la pureza o composición de una muestra**: Comparando la absorbancia medida con valores esperados para sustancias puras, puedes detectar impurezas o variaciones en las propiedades ópticas.

### **¿Qué buscarías analizar usando esta ley?**

-   **Concentración de un compuesto**: En muestras complejas, puedes analizar la cantidad de un compuesto específico que absorbe a una longitud de onda determinada. Ejemplo: Determinar la cantidad de oro en una solución coloreada usando absorbancia a 450 nm.

-   **Eficiencia de tinción**: Si estás utilizando una tinción basada en oro (como para biomarcadores), la absorbancia te indicará qué tan eficiente fue la tinción.

-   **Características ópticas del compuesto**: Determinar el coeficiente de absorción molar ((\varepsilon)) para una sustancia nueva o bajo condiciones particulares.

-   **Estudios cinéticos**: Si mides la absorbancia en función del tiempo, puedes estudiar reacciones químicas que cambien la concentración de sustancias absorbentes.

### **Ejemplo práctico**

Si deseas calcular concentraciones usando tus datos de absorbancia, asegúrate de tener: 1. **El valor de (**\varepsilon) para tu compuesto a la longitud de onda de medición. 2. La longitud del trayecto óptico ((l)), generalmente proporcionada por el fabricante de la cubeta.

#### Fórmula para concentración:

\[ c = \frac{A}{\varepsilon \cdot l} \]

```{r}
# Parámetros experimentales
epsilon <- 18000  # Coeficiente de absorción molar en L·mol^-1·cm^-1 (ajusta según tu compuesto)
l <- 1           # Longitud del trayecto óptico en cm (usualmente 1 cm)
M <- 408.5 # g/mol

# Calcular concentraciones usando la Ley de Lambert-Beer
datos <- datos %>%
  mutate(concentracion_mol_L = absorbancia / (epsilon * l)) %>%
  mutate(concentracion_ug_mL = concentracion_mol_L * M * (10**6))

# Verificar los resultados
head(datos)

# Resumir las concentraciones promedio por condición y muestra
resumen_concentraciones <- datos %>%
  group_by(condicion, muestra) %>%
  summarise(
    concentracion_media = mean(concentracion_ug_mL),
    concentracion_sd = sd(concentracion_ug_mL),
    n = n(),
    .groups = 'drop'
  )

# Mostrar el resumen
print(resumen_concentraciones)

# Graficar absorbancia y concentraciones
library(ggplot2)

# Gráfico de absorbancia
ggplot(datos, aes(x = condicion, y = absorbancia, color = muestra)) +
  geom_point() +
  labs(title = "Absorbancia por condición", x = "Condición", y = "Absorbancia") +
  theme_minimal()

# Gráfico de concentración
ggplot(datos, aes(x = condicion, y = concentracion_ug_mL, color = muestra)) +
  geom_point() +
  labs(title = "Concentración por condición (Ley de Lambert-Beer)", x = "Condición", y = "Concentración (mol/L)") +
  theme_minimal()

```
